【裁判字號】    97,訴,2099
【裁判日期】    971029
【裁判案由】    違反槍砲彈藥刀械管制條例
【裁判全文】
臺灣臺中地方法院刑事判決     97年度訴字第2099號
公  訴  人  臺灣臺中地方法院檢察署檢察官
被      告  甲○○
選任辯護人  楊雯齡  律師
上列被告因違反槍砲彈藥刀械管制條例案件，經檢察官提起公訴
（97年度偵字第6013號、第8526號），本院判決如下：
    主    文
甲○○未經許可，持有空氣槍，處有期徒刑壹年拾月，併科罰金
新臺幣捌萬元，罰金如易服勞役，以新臺幣壹仟元折算壹日。緩
刑參年，緩刑期內付保護管束，並應向公庫支付新臺幣參萬元，
並向指定之公益團體、地方自治團體或社區提供壹佰小時之義務
勞務。扣案之空氣槍壹枝（槍枝管制編號：000000000
0號）、瓦斯鋼瓶參瓶、銅製鋼珠半瓶、擦槍油貳瓶，均沒收。
    犯罪事實
一、甲○○明知未經主管機關許可，不得無故持有空氣槍，竟於
    民國96年12月間，於雅虎奇摩網站，以新台幣（以下同）
    2,000元之價格，向某年籍姓名均不詳之人買受可發射單位
    面積動能達每平方公分21焦耳，超過足以穿入人體皮肉層之
    每平方公分20焦耳之動能基準，已具殺傷力之空氣槍1枝（
    槍枝管制編號：0000000000號），隨即無故持有之，並將之
    藏放在臺中縣霧峰鄉○○村○○○路68之1號旁之小矮房內
    。嗣於97年3月4日中午12時5分許，為警持搜索票，在上址
    查獲，並當場扣得上開空氣槍1支、及其所有供持有上開空
    氣槍使用之瓦斯鋼瓶3瓶、銅製鋼珠半瓶、及擦槍油2瓶等物
    。
二、案經臺中縣警察局霧峰分局報請臺灣臺中地方法院檢察署檢
    察官偵查起訴。
    理    由
一、按法院或檢察官得囑託醫院、學校或其他相當之機關、團體
    為鑑定。而鑑定之經過及其結果，應命鑑定人以言詞或書面
    報告。刑事訴訟法第208條第1項、第206條第1項均分別定有
    明文。而本判決所引用之下列槍枝鑑定書乃檢察官依刑事訴
    訟法第208條第1項規定，囑託內政部警政署刑事警察局鑑定
    （因對於司法警察機關調查中之案件，或有量大或急迫之情
    形，為因應實務之現實需求，認為當然有鑑定之必要者，基
    於檢察一體原則，得由該管檢察長對於轄區內之案件，以事
    前概括選任鑑定人或囑託鑑定機關之方式，俾便轄區內之司
    法警察官、司法警察對於調查中之此類案件，得即時送請事
    前已選任之鑑定人或囑託之鑑定機關實施鑑定。是本件雖係
    由查獲單位臺中縣警察局霧峰分局送請內政部警政署刑事警
    察局鑑定，但是內政部警政署刑事警察局為臺灣高等法院檢
    察署檢察長事先概括選任之鑑定機關，仍屬受檢察官囑託鑑
    定），從而，內政部警政署刑事警察局依刑事訴訟法第208
    條第1項準用同法第206條第1項規定所出具之書面鑑定報告
    ，乃係基於上揭受概括選任之鑑定機關身分所為，則受託鑑
    定自屬其例行性之業務無訛。再者，該局針對送鑑槍彈是否
    具殺傷力之判斷，乃由該局鑑識科物理組人員，以性能檢驗
    法及試射法為鑑定，顯係由該局實施鑑定之人員依專業知識
    經驗就送鑑事項，於例行之公務中，機械性地基於己身之觀
    察或發現，而將當場或即時記載之特徵，及所為之判斷意見
    ，記載於鑑定書上以為證明是否具有殺傷力等情，且查無顯
    不可信之情況，是揆諸上揭法條規定及判決意旨，應認上開
    鑑定文書之性質，乃公務員職務上製作之證明文書，依刑事
    訴訟法第159條之4第1款規定，自有證據能力，先予敘明。
二、上開犯罪事實，業據被告甲○○迭於偵查及本院審理時坦承
    不諱，並有搜索扣押筆錄1份附卷可稽，及上開空氣槍1枝、
    瓦斯鋼瓶3瓶、銅製鋼珠半瓶、擦槍油2瓶等物扣案可證。而
    上開扣案槍枝，經送內政部警政署刑事警察局以檢視法、性
    能檢驗法、動能測試法鑑驗結果，認送鑑空氣槍一枝（槍枝
    管制編號0000000000號），係氣體動力式槍枝，以小型高壓
    氣體鋼瓶內氣體為發射動力，經以金屬彈丸測試3次，其中
    彈丸（直徑4.5mm、重量0.38g）最大發射速度為每秒133公
    尺，計算其動能為3.3焦耳，換算其單位面積動能為每平方
    公分21焦耳。依日本科學警察研究所之研究結果，彈丸單位
    面積動能達每平方公分20焦耳，則足以穿入人體皮肉層，是
    上開槍枝具有殺傷力；另送鑑瓦斯鋼瓶3瓶，認均係小型高
    壓氣體鋼瓶、銅製鋼珠半瓶，認均係金屬彈丸等情，有內政
    部警政署刑事警察局97年3月19日刑鑑字第0970037919號槍
    彈鑑定書一紙附卷可稽。足徵，被告自白因有其他證據可補
    強，且查與事實相符，足予憑採。本案事證明確，被告犯行
    已經證明，應依法論科。
三、核被告所為，係犯槍砲彈藥刀械管制條例第8條第4項之未經
    許可，持有空氣槍罪。且因未經許可，無故持有槍、彈罪，
    其持有之繼續，為行為之繼續，至持有行為終了時，均論為
    一罪，不得割裂（最高法院90年度臺上字第3270號判決要旨
    參照）。爰審酌被告於本院審理時坦承犯行，頗有悔意，且
    其年僅19歲，生活經驗與法律知識較薄弱，一時失慮觸法，
    以其所犯本案法定最輕刑度3年以上有期徒刑之罪，不可謂
    之不重，且其並未持槍進而侵害他人法益，如科以法定最輕
    本刑猶嫌過重，尚堪認其有情堪憫恕之情況，爰依刑法第59
    條規定，減輕其刑。爰審酌被告無前科素行良好，此有臺灣
    高等法院被告前案紀錄表1份附卷可稽，惟其持有本案空氣
    槍，已危害社會治安及安全，暨其因好奇之犯意動機、智識
    程度、及其犯罪後坦承犯行，犯後態度良好等一切情狀，量
    處如主文所示之刑，併就所處罰金刑部分，諭知易服勞役之
    折算標準，以示懲儆。末查，被告前未曾因故意犯罪受有期
    徒刑以上刑之宣告，此有其臺灣高等法院被告前案紀錄表可
    查，被告因一時失慮，致觸犯本件犯行，犯後已坦承不諱，
    深表悔意，且被告為分擔家計，夜間讀書、白天工作，目前
    任職於玳有限公司擔任技術性業員，此有工作證明1份在
    卷可參，可見被告確實尚非不知上進之人，而其係因一時好
    奇，短於思慮致罹刑章，犯罪尚能坦承犯行，甚有悔意，經
    此偵審科刑之教訓後，當知所警惕，信無再犯之虞，本院綜
    合被告之素行、其家庭狀況等一切情狀，認上揭對被告所宣
    告之刑，以暫不執行為適當，爰併依刑法第74條第1項第1款
    之規定宣告緩刑3年，以啟自新；惟本院斟酌情形認有命被
    告向公庫支付一定金額及提供義務勞務以彌補其犯罪，並從
    中記取教訓之必要，爰依刑法第74條第2項第4款、第5款規
    定，諭知被告應向公庫支付3萬元，及命其向地方法院檢察
    署指定之公益團體、地方自治團體或社區提供100小時之義
    務勞務。另本院為確實導正被告上述錯誤偏差行為，使其能
    建立正確之法律觀念，並為提供被告必要之協助及督促，爰
    依刑法第93條第1項第2款之規定，併宣告其於緩刑期內付保
    護管束，以利執行義務勞務等，並由地方法院檢察署之觀護
    人予以適當之督促及協助，以期發揮緩刑制度之立意。
四、末查，扣案之空氣槍一枝，係槍砲彈藥刀械管制條例第4條
    第1項第1款所列管之槍砲，屬於違禁物，應依刑法第38條第
    1項第1款之規定，宣告沒收。扣案之瓦斯鋼瓶3瓶、銅製鋼
    珠半瓶、擦槍油2瓶等物，為被告所有，且供被告持有扣案
    空氣槍所用之物，業據被告供承在卷（參見本院97年10月15
    日審理筆錄第6頁筆錄），應依刑法第38條第1項第2款規定
    沒收。另扣案之棒球棍2支、高爾夫球桿1支，雖為被告所有
    ，但非違禁物，亦非供本件犯罪所用之物，爰不予宣告沒收
    ，附此敘明。
據上論斷，應依刑事訴訟法第299條第1項前段，槍砲彈藥刀械管
制條例第8條第4項，刑法第11條前段、第59條、第42條第3項、
第74條第1項第1款、第2項第4款、第5款、第93條第1項第2款、
第38條第1項第1款、第2款，判決如主文。
本案經檢察官乙○○到庭執行職務。
中    華    民    國    97    年    10    月    29    日
                  刑事第十庭    審判長法  官   黃家慧
                                      法  官   黃炫中
                                      法  官   黃賢婷
上正本證明與原本無異。
如不服本判決，應於送達後十日內向本院提出上訴狀（須附理由
及繕本），上訴於台灣高等法院台中分院。
                                      書記官   王麗雯
中    華    民    國    97    年    10    月    29     日
附錄論罪科刑法條
槍砲彈藥刀械管制條例第8條
未經許可，製造、販賣或運輸鋼筆槍、瓦斯槍、麻醉槍、獵槍、
空氣槍或第4條第1項第1款所定其他可發射金屬或子彈具有殺傷
力之各式槍砲者，處無期徒刑或5年以上有期徒刑，併科新臺幣1
千萬元以下罰金。
未經許可，轉讓、出租或出借前項所列槍枝者，處 5 年以上有期
徒刑，併科新臺幣 1 千萬元以下罰金。
意圖供自己或他人犯罪之用，而犯前二項之罪者，處無期徒刑或
 7 年以上有期徒刑，併科新臺幣 1 千萬元以下罰金。
未經許可，持有、寄藏或意圖販賣而陳列第 1 項所列槍枝者，處
3年以上10年以下有期徒刑，併科新臺幣700萬元以下罰金。
第 1 項至第 3 項之未遂犯罰之。


司法院資訊處製作；財團法人民間司法改革基金會備份。
